【裁判字號】    89,台上,1895
【裁判日期】    890413
【裁判案由】    盜匪
【裁判全文】
最高法院刑事判決                              八十九年度台上字第一八九五號
    上  訴  人  甲○○
右上訴人因盜匪案件，不服台灣高等法院高雄分院中華民國八十八年十二月二十九日
第二審判決（八十八年度上訴字第一五三八號，起訴案號：台灣高雄地方法院檢察署
八十八年度偵字第一八三九五號），提起上訴，本院判決如左：
    主  文
原判決關於強盜部分撤銷，發回台灣高等法院高雄分院。
    理  由
本件原判決認定上訴人甲○○曾於民國八十三年間因施用毒品案件，經法院判處有期
徒刑三年三月，並於八十六年十二月二十四日執行完畢，猶不知悔改，復基於盜匪、
恐嚇及妨害自由之犯意，意圖為自己不法所有於八十八年七月二十二日凌晨四時三十
五分許，至高雄市○○○路四十五之二號回味風情咖啡廳，持其所有之水果刀一把，
在店員劉百琪頸部前揮動，喝令劉百琪打開收銀機，致使劉百琪受其脅迫而不能抗拒
之際，上訴人自行強取收銀機內之現金新台幣（下同）一萬五千五百元，上訴人得手
後唯恐劉百琪報警將使其盜匪犯行遭追捕，乃承先前犯意，持上開水果刀脅迫劉百琪
走出櫃台，挾持劉百琪至儲藏室內，並恐嚇稱：「若不從就要強暴妳，不准叫，不准
報警」等語，致劉百琪心生畏懼，旋即將劉百琪關在儲藏室內，並用冰箱將門擋住，
隨即騎乘機車逃逸。嗣經劉百琪報案，警方循線於同日凌晨四時五十分許，在高雄市
○○路勞工公園內查獲，並扣得上開水果刀一把及所劫得之現金一萬五千五百元等情
。因而撤銷第一審關於上訴人強盜部分不當之判決，仍論處上訴人意圖為自己不法所
有，以脅迫致使不能抗拒而取他人之物罪刑，固非無見。
惟查：(一)刑法第七十九條之一第一項規定：「二以上徒刑併執行者，第七十七條所定
最低應執行之期間，合併計算之。」同條第三項規定：「依第一項規定合併計算執行
期間而假釋者，前條第一項規定之期間，亦合併計算之。」則在併合執行之情形，經
許其假釋出獄者，其報請許可假釋所須最低應執行之期間，既合併計算，且假釋期間
（即殘刑期間），亦合併計算之，其期間即無從區分。從而，不論假釋出獄前所執行
之期間是否已逾其中任一罪之刑期，亦不論嗣後其假釋有無被撤銷，在假釋期間內，
均應認為尚未執行完畢。其於執行逾其中任一罪之刑期後五年內之假釋期間，再犯有
期徒刑以上之罪者，不應論以累犯。本件上訴人於八十三年間先後所犯施用毒品兩罪
所處有期徒刑三年三月及二年六月接續併合執行，獲准於八十五年九月二十日假釋，
至八十九年四月十四日始刑滿，有台灣高雄地方法院檢察署刑案資料查註紀錄表存卷
足憑（見偵查卷第十二頁、十三頁）。上訴人所犯上開二施用毒品罪既為合併執行而
假釋，其已執行之期間及假釋之範圍自應包括該兩罪徒刑在內，其雖於執行逾前罪刑
期後五年內之假釋期間，再犯有期徒刑以上之罪者，依上開說明，仍不應論以累犯。
原判決未仔細釐清，僅以上訴人經判處有期徒刑三年三月部分，已於八十六年十二月
二十四日期滿，遽論上訴人為累犯，顯有未當。(二)刑法第三百零二條之妨害自由罪，
原包括私禁及以其他方法剝奪人之行動自由而言，所謂非法方法，當包括強暴、脅迫
等情事在內。原判決既認上訴人持水果刀脅迫劉百琪走出櫃台，挾持劉百琪至儲藏室
，並恐嚇稱：「若不從就要強暴妳，不准叫，不准報警。」等語，旋即將劉百琪關在
儲藏室內，並用冰箱將門擋住云云，則上訴人於妨害自由行為繼續中所為上述恫嚇行
為，自屬包括於妨害劉百琪行動自由之同一意念之中，縱其所為合於刑法第三百零五
條之恐嚇危害安全之情形，仍應視為剝奪行動自由之部分行為，原判決認上訴人此部
分行為另牽連犯恐嚇危害安全罪，不無可議。(三)有罪之判決書，須將認定之犯罪事實
詳記於事實欄，然後於理由內逐一說明其憑以認定之證據，使事實與理由兩相一致，
方為合法。原判決事實欄認定上訴人係持水果刀一把在劉百琪頸部前揮動，使劉百琪
不能抗拒而強取現金一萬五千五百元，且現金一萬五千元業經警方發還劉百琪（見原
判決第二面第六行、十四行）。乃理由欄所引用之上訴人於警訊中之供詞，係謂：渠
以水果刀抵住劉百琪之右脖子（見原判決第三面第五行）。另劉百琪於警訊及偵查中
之證詞，係謂：該名男子（指上訴人）右手即拿出水果刀架住伊右邊脖子（見原判決
第三面第八行）。且理由欄又認上訴人強盜所得之現金一萬五千五百元已據劉百琪領
回（見原判決第五面倒數第三行）。則上訴人究係以水果刀抵住、架住劉百琪之脖子
或在劉百琪頸部前揮動﹖上訴人向劉百琪強盜所得之現金是否均已發還劉百琪﹖事實
之認定與理由之說明不相適合，亦有理由矛盾之違誤。上訴意旨指摘原判決不當，非
全無理由，應認原判決此部分有撤銷發回更審之原因。
據上論結，應依刑事訴訟法第三百九十七條、第四百零一條，判決如主文。
中      華      民      國    八十九    年      四      月     十三     日
                              最高法院刑事第十二庭
                                  審判長法官  陳  炳  煌
                                        法官  陳  正  庸
                                        法官  徐  文  亮
                                        法官  吳  信  銘
                                        法官  黃  正  興
      右正本證明與原本無異
                                              書  記  官
中      華      民      國    八十九    年      四      月    二十五    日


司法院資訊處製作；財團法人民間司法改革基金會備份。
